臺灣高等法院刑事判決　　　　　　　100年度交上易字第160號
上　訴　人　臺灣宜蘭地方法院檢察署檢察官
上　訴　人
即　被　告　劉國建
選任辯護人　劉昌崙律師
　　　　　　余梅涓律師
　　　　　　甘存孝律師
上列上訴人因過失致死案件，不服臺灣宜蘭地方法院98年度交易
字第142號，中華民國100年3月31日第一審判決（起訴案號：臺
灣宜蘭地方法院檢察署97年度偵字第4082號），提起上訴，本院
判決如下：
    主  文
上訴駁回。
劉國建緩刑參年。
    事  實
一、劉國建於民國97年10月5日上午，駕駛車號7R-9031號自用小
    客車，沿宜蘭縣頭城鎮○○路○段由北往南方向行駛，於當
    日上午11時17分許，行經前開路段與宜蘭縣頭城鎮○○路之
    交岔路口時，本應注意該交岔路口濱海路三段部分之燈光號
    誌為閃光黃燈，表示「警告」，其應減速接近，注意安全，
    小心通過，並應注意車前狀況，隨時採取必要之安全措施，
    ，而當時其意識清楚，所駕駛汽車機件正常，且天氣為晴，
    日間有自然光，道路乾燥、無缺陷、無障礙物，視距良好，
    並無不能注意之情形，竟疏未注意，未減速接近前揭交岔路
    口，亦未注意車前狀況，隨時採取必要之安全措施，即貿然
    通過該路口，適有趙承先騎乘車號DFE-020號輕型機車沿宜
    蘭縣頭城鎮○○路○段由南往北方向行駛，行至前揭交岔路
    口，因欲左轉更新路，而採二段式左轉方式，先於路旁停止
    等候，趙承先亦疏未注意支線道車應讓幹線道車先行，即欲
    穿越濱海路三段進入對向更新路，劉國建因而不及煞避，致
    其所駕駛車號7R-9031號自用小客車左前車頭碰撞趙承先所
    騎乘車號DFE-020號輕型機車右側車身，趙承先彈飛撞及車
    號7R-9031號自用小客車前擋玻璃後復掉落地面，再經車號
    7R-9031號自用小客車輾壓，車號7R-9031號自用小客車則持
    續向前撞及停於路旁之車號8711-RW號自用小客車後向前滑
    行後停止。趙承先經送醫急救後，仍於97年10月5日12時30
    分許因顱內出血而死亡。嗣劉國建於肇事後在有偵查犯罪職
    權之公務員或機關知悉其犯行前，即停留在現場主動向前往
    處理車禍之員警表明其為肇事者，自首而接受裁判。
二、案經趙承先之子趙雲台、趙雲漢訴由宜蘭縣政府警察局礁溪
    分局報請台灣宜蘭地方法院檢察署檢察官偵查起訴。
    理  由
一、按被告以外之人於審判外之陳述，雖不符刑事訴訟法第159
    條之1 至第159 條之4 之規定，而經當事人於審判程序同意
    作為證據，法院審酌該言詞陳述或書面陳述作成時之情況，
    認為適當者，亦得為證據；當事人、代理人或辯護人於法院
    調查證據時，知有刑事訴訟法第159 條第1 項不得為證據之
    情形，而未於言詞辯論終結前聲明異議者，視為有前項之同
    意，刑事訴訟法第159 條之5 第1 項、第2 項分有明文。經
    查，本判決下列所引用之被告以外之人於審判外之陳述（包
    含書面陳述），檢察官、被告劉國建及其辯護人對下列所引
    各項證據之證據能力均不爭執（見本院卷第72至74頁、第91
    至96頁），且觀其製作取得情形，亦無違法或不當之情況，
    依刑事訴訟法第159條之4、第159條之5規定意旨，均有證據
    能力，合先敘明。
二、訊據被告劉國建對於上揭犯罪事實坦承不諱（見本院卷第71
    頁、第97頁），核與目擊證人康錫基、金芳有、郭清隆、黃
    建芳、證人即員警李仲吾證述車禍過程、現場處理等情節大
    致相符（見相驗卷第64至65頁、偵查卷第88至90頁、第97至
    98頁、第99至100頁、原審卷一第161至174頁、第174至181
    頁、第181至184頁、第230至233頁），並有道路交通事故現
    場圖、道路交通事故調查報告表(一)、(二)、現場及車損照
    片22幀、杏和醫院診斷證明書及急診病歷資料、國立交通大
    學行車事故鑑定意見書附卷可稽（見相驗卷第14至17、18至
    22、32至42頁、原審卷一第341至342頁）。而被害人趙承先
    確係因本件交通事故造成上開傷害，經送醫急救不治死亡之
    事實，亦為被告所不爭執，且經臺灣宜蘭地方法院檢察署檢
    察官督同法醫師相驗無訛，有相驗屍體證明書、檢驗報告書
    、勘驗筆錄及相驗照片在卷可憑（見相驗卷第43至45頁、第
    49至59頁、第77至92頁），足認被告自白與事實相符，自堪
    採信。
三、按駕駛人駕駛汽車，應遵守道路交通標誌、標線、號誌之指
    示，並服從交通指揮人員之指揮；汽車行駛時，駕駛人應注
    意車前狀況，並隨時採取必要之安全措施，道路交通安全規
    則第90條、第94條第3項分別定有明文。又按閃光黃燈表示
    「警告」，車輛應減速接近，注意安全，小心通過，為道路
    交通標誌標線號誌設置規則第211條第1項第1款所明定。被
    告既經考領有合格駕照，並實際駕駛自用小客車上路，對於
    上開規定自應知之甚詳，並確實遵守。而依交通事故調查報
    告表、現場照片所示，本件肇事當時之天氣為晴，日間有自
    然光，道路乾燥、無缺陷、無障礙物，視距良好，被告於事
    發前經充分休息，所駕駛汽車機件正常等情，亦據被告供述
    屬實（見相驗卷第47頁、原審卷一第189頁），且依當時之
    情況，並無不能注意遵守之情形，被告竟疏於注意及遵守上
    開規定，未適當減速慢行，小心通過該路口，且未注意前車
    狀況，隨時採取必要之安全措施，致與被害人趙承先所騎乘
    之輕型機車發生碰撞，造成被害人趙承先因傷死亡之結果，
    顯有過失甚明。又被害人之死亡確係因被告過失所致，則被
    害人之死亡與被告之過失間，有相當因果關係，亦可確認。
    至被害人趙承先駕駛輕型機車於上開交岔路口穿越道路，因
    未注意讓幹道車先行，而同有疏失乙節，有國立交通大學行
    車事故鑑定意見書在卷可查（見原審卷第341至342頁），惟
    此尚不影響於被告上開過失罪責之成立。綜上，本件被害人
    趙承先雖與有過失，惟仍無解於被告過失責任之認定，被告
    過失致人於死之犯行，事證明確，堪予認定，應依法論科。
    至台灣省基宜區車輛行車事故鑑定委員會、台灣省車輛行車
    事故鑑定覆議委員會雖認被害人之過失為駕駛輕機車，行經
    閃光黃燈號誌交岔路口，左轉車未讓直行車先行，惟本件被
    害人於事發前已停止於交岔路口，採兩段方式進行左轉，直
    行宜蘭縣頭城鎮○○路，已如前述，其此時係行駛於更新路
    上，自無須遵行濱海路三段上之閃光黃燈號誌，且亦已非左
    轉車，故難認此部分鑑定意見為可採，附此敘明。
四、核被告劉國建所為，係犯刑法第276條第1項過失致人於死罪
    。被告於車禍發生後偵查機關尚未發覺其犯罪前，隨即向前
    來處理車禍事宜之警員坦承為肇事人，自首並接受裁判，此
    據證人李仲吾於偵查中證述明確（見偵查卷第88頁），並有
    宜蘭縣政府警察局礁溪分局道路交通事故肇事人自首情形紀
    錄表一份可佐（見偵查卷第26頁），合於自首要件，依刑法
    第62條前段之規定減輕其刑。原審經審理結果，認被告罪證
    明確，適用刑法第276條第1項、第62條前段，刑法施行法第
    1條之1第1項、第2項前段等規定，並審酌被告因一時疏忽，
    未盡其注意義務，造成被害人因而死亡，並致被害人家屬傷
    痛難平，於案發後坦承犯行，惟因尚未釐清事故責任，告訴
    人尚不願於此情形下與被告洽談和解，而未能與被害人家屬
    達成和解，兼衡其並無前科，素行尚佳，暨其手段、智識程
    度及品行等一切情狀，量處有期徒刑一年。經核認事用法均
    無違誤，量刑亦屬妥適。被告提起上訴，主張無法和解，並
    非完全可歸責於被告，請求輕判云云，並非可採，其上訴核
    為無理由，應予駁回。末查，被告前未曾因故意犯罪受有期
    徒刑以上刑之宣告，此有本院被告全國前案紀錄表在卷可稽
    ，其因一時失慮，致犯本罪，且已與被害人家屬達成和解，
    賠償新台幣245萬元，此有臺灣宜蘭地方法院調解筆錄100年
    度宜調第45號調解筆錄在卷可考（見本院卷第78至80頁），
    被害人家屬亦表示願意給予被告緩刑宣告等情（見同上頁調
    解筆錄），被告經此次科刑教訓，當知所警惕，而無再犯之
    虞，所宣告之刑以暫不執行為適當，爰依刑法第74條第1項
    第1款之規定，宣告緩刑三年，以啟自新，並觀後效。
據上論斷，應依刑事訴訟法第368 條，刑法第74條第1 項第1 款
，判決如主文。
本案經檢察官孫冀薇到庭執行職務。
中    華    民    國   100    年    8     月    31    日
                  刑事第十八庭審判長法  官   吳鴻章
                                    法  官   曾淑華
                                    法  官   汪梅芬
以上正本證明與原本無異。
不得上訴。
                                    書記官   劉寶鈴
中    華    民    國   100    年    8     月    31    日